臺灣雲林地方法院民事裁定             100年度監宣字第84號
聲  請  人  林振聲
相  對  人  林耕興
關  係  人  林秀華
上列聲請人聲請監護宣告事件，本院裁定如下：
    主    文
宣告林耕興（男、民國○○年○ 月○○日生、國民身分證統一編號：
Ｚ000000000號）為受監護宣告之人。
選定林振聲（男、民國○○年○○月○○日生、國民身分證統一編號：
Ｚ000000000號）為受監護宣告人之監護人。
指定林秀華（女、民國○○年○ 月○○日生、國民身分證統一編號：
Ｚ000000000號）為會同開具財產清冊之人。
聲請費用新臺幣壹仟元由受監護宣告之人負擔。
    理    由
一、聲請意旨略以：聲請人林振聲為相對人之父，關係人林秀華
    則為相對人之妹。相對人自民國100 年6 月5 日起因車禍而
    受有嚴重頭部外傷併雙側顱內出血、顱骨骨折及腦幹壓迫、
    左側肺挫傷、臉部及肢體多處擦傷及撕裂傷等傷害，經送醫
    診治至今仍不見起色，近日甚且已因精神障礙或其他心智缺
    陷，致不能為意思表示或受意思表示，或不能辨識意思表示
    之效果，有診斷證明書可證。爰依民法第14條第1 項、民事
    訴訟法第597 條第1 項之規定，聲請對其為監護之宣告，並
    依民法第1111條之規定，指定聲請人為相對人之監護人，暨
    指定關係人林秀華為會同開具財產清冊之人等語。
二、按對於因精神障礙或其他心智缺陷，致不能為意思表示或受
    意思表示，或不能辨識其意思表示之效果者，法院得因本人
    、配偶、四親等內之親屬、最近一年有同居事實之其他親屬
    、檢察官、主管機關或社會福利機構之聲請，為監護之宣告
    。受監護宣告之人應置監護人；法院為監護之宣告時，應依
    職權就配偶、四親等內之親屬、最近一年有同居事實之其他
    親屬、主管機關、社會福利機構或其他適當之人選定一人或
    數人為監護人，並同時指定會同開具財產清冊之人。法院為
    前項選定及指定前，得命主管機關或社會福利機構進行訪視
    ，提出調查報告及建議。監護之聲請人或利害關係人亦得提
    出相關資料或證據，供法院斟酌。法院選定監護人時，應依
    受監護宣告之人之最佳利益，優先考量受監護宣告之人之意
    見，審酌一切情狀，並注意下列事項：(一)受監護宣告之人之
    身心狀態與生活及財產狀況。(二)受監護宣告之人與其配偶、
    子女或其他共同生活之人間之情感狀況。(三)監護人之職業、
    經歷、意見及其與受監護宣告之人之利害關係。(四)法人為監
    護人時，其事業之種類與內容，法人及其代表人與受監護宣
    告之人之利害關係，民法第14條第1 項、第1110條、第1111
    條、第1111條之1 分別定有明文。
三、經查，聲請人上開主張，業據其提出戶籍謄本、佛教慈濟綜
    合醫院大林分院診斷證明書等件為證，且相對人經本院法官
    在鑑定人即佛教慈濟綜合醫院大林分院醫師蔡宗晃前呼喚其
    姓名均無反應，並經鑑定人蔡宗晃醫師鑑定稱：個案於100
    年6 月5 日因車禍送至本院急診，腦部斷層掃描發現腦部兩
    側硬腦膜出血，腦內出血，嚴重頭骨骨折，先後多次手術，
    個案四肢癱瘓、僵硬，最近一次腦部斷層掃描仍呈現水腦現
    象，及舊有的骨折傷口及慢性腮腺炎及雙側肺部感染，本次
    神經檢查部分意識呈現昏迷狀態，無法言語溝通，必需以鼻
    胃管進食，無法如廁，對於外界刺激溝通無法回應，只有在
    身體檢查時才有原始的反射動作，個案無法認識家人及外界
    環境，四肢嚴重彎曲，膧孔對光沒有反應，但可自行呼吸，
    臉部沒有反應，綜合上述評估個案已達精神喪失，並因精神
    障礙或其心智缺陷，致不能有意思表示或受意思表示或不能
    辨識其意思表示之效果之程度等語，有鑑定筆錄在卷可稽，
    堪信聲請人之主張屬實。本院審酌上情，認為相對人已呈現
    昏迷，意識不清之狀態，而無法表達其內心意思，日常生活
    起居均須他人協助照護，已達不能為意思表示或受意思表示
    之情狀，故聲請人聲請對相對人為監護之宣告為有理由，應
    予准許。
四、次查，聲請人林振聲為受監護宣告人之父，受監護宣告人之
    母郭麗美業已亡故，未婚無配偶及子女，另有弟妹林俊發、
    林秀華，且其亦表示同意由聲請人擔任受監護宣告人之監護
    人之情，則據聲請人陳述明確，並有戶籍謄本、親屬系統表
    、同意書等件附卷可參。本院審酌上情，並考量聲請人係受
    監護宣告人之父，並有意願擔任受監護宣告人之監護人，平
    日亦係由其負責照顧受監護宣告人之生活起居及協助處理相
    關事務等情狀，認聲請人應有監護受監護宣告人之能力，並
    適於任之，是由聲請人林振聲任監護人，符合受監護宣告人
    林耕興之最佳利益，爰依前揭規定，選定聲請人林振聲為受
    監護宣告之人林耕興之監護人。另本院參酌關係人林秀華為
    受監護宣告人之妹，且有擔任會同開具財產清冊之人之意願
    ，有前揭同意書在卷可查，爰依上揭規定，指定關係人林秀
    華為會同開具財產清冊之人。
五、依民事訴訟法第608 條第1 項，裁定如主文。
中    華    民    國  100     年    11    月    8     日
                   家事法庭     法  官  黃瑞井
正本係照原本作成。
如不服本裁定關於選定監護人及指定會同開具財產清冊之人等部
分，應於送達後十日內向本院提出抗告狀，並繳納抗告費新臺幣
1千元；其餘關於宣告監護之部分，不得抗告。
中    華    民    國  100     年    11    月    8     日
                                書記官  鄭國銘
【附錄】：
‧民法第1099條
監護開始時，監護人對於受監護人之財產，應依規定會同遺囑指
定、當地直轄市、縣（市）政府指派或法院指定之人，於二個月
內開具財產清冊，並陳報法院。
前項期間，法院得依監護人之聲請，於必要時延長之。
‧民法第1099條之1
於前條之財產清冊開具完成並陳報法院前，監護人對於受監護人
之財產，僅得為管理上必要之行為。